【裁判字號】    92,上訴,553
【裁判日期】    920527
【裁判案由】    偽造文書等
【裁判全文】
臺灣高等法院高雄分院刑事判決          九十二年度上訴字第五五三號
    上  訴  人
    即  被  告  丙○○
右上訴人因偽造文書等案件，不服臺灣高雄地方法院九十一年度訴字第一四六０號，
中華民國九十一年十一月二十八日第一審判決（起訴案號：臺灣高雄地方法院檢察署
九十一年度偵字第六三二二號）提起上訴，本院判決如左：
    主  文
原判決關於共同行使偽造私文書及定執行刑部分撤銷。
丙○○共同行使偽造之信用卡，處有期徒刑壹年，特約商店「鎮興汽車材料行」第二
聯簽帳單上「陳仲和」署押壹枚及偽造美商花旗銀行編號000000000000
0000號信用卡壹張均沒收。
其他上訴駁回。
上訴駁回部分，與第二項所處之刑，應執行有期徒刑壹年陸月，扣案變造之車牌號碼
ＴＤ─一三二五號車牌貳面及特約商店「鎮興汽車材料行」第二聯簽帳單上「陳仲和
」署押壹枚及偽造美商花旗銀行編號0000000000000000號信用卡壹
張均沒收。
    事  實
一、丙○○於民國八十九年十月中旬某日，在高雄市○○路與自強路口附近，明知真
    實年籍姓名不詳之綽號「黑人」者所出售之自用小客車（原車牌號碼為ＶＩ─６
    ５５７號自用小客車，引擎號碼Ｐ0000000Ｄ，係丁○○於八十九年六月
    十三日凌晨零時許，在高雄縣永安鄉○○村○○○路七號前失竊）係來路不明之
    贓車，竟仍以新台幣（下同）五萬元購入，亦明知該車所懸掛ＴＤ─１３２５號
    車牌係綽號「黑人」者變造之車牌，仍基於行使變造特種文書之概括犯意，將上
    揭變造後之車牌懸掛於該汽車上使用，躲避警方追查，嗣分別於八十九年十月十
    四日、九十年二月一日、同年六月十三日、同年九月二十五日、同年月二十九日
    、同年十月七日、同年月十九日、同年月十三日、同年月二十一日、同年月二十
    三日超速、違規停車或在道路收費停車處所停車不依規定繳費，經警抄錄變造之
    車牌號碼後，寄發高雄縣警察局舉發違反道路交通管理事件通知單予真甲之ＴＤ
    ─１３２５號自用小客車車主李元哲，足以生損害於李元哲及汽車監理單位對於
    該等資料管理之甲確性。另許福元於九十年九月二日晚間，明知真實年籍姓名不
    詳綽號「老兄仔」之人所交付之美商花旗銀行編號0000000000000
    000號信用卡係他人偽造之信用卡（該信用卡持卡人為廖秀敏），竟仍與綽號
    「老兄仔」之人共同基於意圖為自己不法所有之犯意，二人約定許福元持前揭偽
    造信用卡刷卡後，只需付刷卡金額二分之一予綽號「老兄仔」之人，許福元遂於
    九十年九月二日晚上十時十分許，駕駛前揭自用小客車前往乙○○所經營位於高
    雄市前鎮區二三二號之「鎮興汽車材料行」，購買價值五千元之汽車材料乙批維
    修該車，由其偽簽「陳仲和」之署名（一式二枚）於前揭簽帳單（一式二聯）上
    ，而偽造該紙屬於私文書性質之簽帳單後，持以行使交付於鎮興汽車材料行之特
    約商店店員，使店員誤以為真甲持卡人消費而將前開盜刷物品交付與許福元，並
    足以生損害於信用卡真甲持卡人廖秀敏、特約商店鎮興汽車材料行及美商花旗銀
    行對於信用卡授信控管之甲確性。嗣經警循線於九十一年三月二十日下午十一時
    許，在高雄縣鳳山市○○路二巷三號前路上查獲，並扣得變造之車牌二面。
二、案經高雄縣警察局報告台灣高雄地方法院檢察署偵查起訴。
    理  由
一、右揭事實，業據被告丙○○分於警、偵訊及原審審理中供承不諱（參警卷第一頁
    至第三頁，臺灣高雄地方法院檢察署九十一年度偵字第六三二二號偵查卷第四頁
    至第五頁，原審九十一年十一月十八日審判筆錄），復有前開所述特約商店鎮興
    汽車材料行九十年九月二日下午十時十分信用卡簽帳單一紙及變造車牌號碼ＴＤ
    ─１３２５號之車牌二面在卷足憑，而上開車牌經送鑑定認係變造等情，有高雄
    縣警察局九十一年四月十日高雄刑機字第一三四七三號函暨鑑定報告一份在卷足
    參，而鎮興汽車材料行之負責人乙○○及告訴人美商花旗銀行之代理人羅昌明亦
    於警訊中證述明確，又被告上開變造車牌懸掛於其所購得之贓車行使，並分別於
    八十九年十月十四日、九十年二月一日、同年六月十三日、同年九月二十五日、
    同年月二十九日、同年十月七日、同年月十九日、同年月十三日、同年月二十一
    日、同年月二十三日超速、違規停車及在道路收費停車處所停車不依規定繳費，
    此有高雄縣市警察局舉發違反道路交通管理事件通知單十紙在卷可明，並經車牌
    號碼ＴＤ─１３２５號之真甲車主李元哲於警訊時指述綦詳，且被告所購得之車
    牌號碼ＶＩ─６５５７號自用小客車，係丁○○於八十九年六月十三日凌晨零時
    許，在高雄縣永安鄉○○村○○○路七號前所失竊，亦據丁○○於警訊時供述明
    確，並有贓物認領保管單及「車輛竊盜、車牌失竊資料個別查詢表─查詢車輛認
    可資料」各一紙附卷可佐，該車係屬贓物無訛，被告上開自白與事實相符，堪信
    為真實。本件事證明確，被告犯行堪以認定。
二、按依信用卡交易之過程，係持卡人向特約商店提示信用卡，由持卡人在簽帳單上
    簽名，確認交易之標的及金額，再由特約商店核對該信用卡之有效性及持卡人之
    身分同一性無訛後，特約商店即將該簽帳單送交聯合信用卡處理中心請款轉知發
    卡機構撥款。故簽帳單具有持卡人與特約商店之交易契約書之性質，並具有持卡
    人經由聯合信用卡處理中心請求發卡機構撥款之請求書或指示文件之性質，非僅
    具有處理內部事務之傳票性質，且在信用卡簽帳單上偽簽姓名，單從形式上觀察
    ，即足以知悉其表示已收受特約商店所交付之交易標的物，含有收據之性質，故
    行為人冒用他人名義於信用卡簽帳單上簽名，非構成刑法第二百十七條第一項之
    偽造署押罪，應構成刑法第二百十條之偽造私文書罪，行為人在偽造簽帳單之後
    ，持向特約商店行使，自屬行使偽造私文書之行為。
三、核被告所為，購買贓車部分，係犯刑法第三百四十九條第二項之故買贓物罪、同
    法第二百十六條、二百十二條行使變造特種文書罪；行使偽造信用卡及簽帳單部
    分，係犯同法第二百十六條、第二百十條之行使偽造私文書罪、同法第二百零一
    條之一第二項行使偽造信用卡罪，至其偽造私文書之低度行為，已為其進而行使
    之高度行為所吸收，其偽造署押，為偽造私文書之階段行為，均不另論罪，另被
    告以一行為同時偽造署押於簽帳單之一式二聯，係單一行為。被告丙○○與綽號
    「老兄仔」之人就上開行使偽造私文書及行使偽造信用卡犯行，有犯意聯絡及行
    為分擔，為共同甲犯。被告多次行使變造之車牌，時間緊接，犯罪構成要件相同
    ，顯係基於概括犯意反覆為多次犯行，應依連續犯規定論以一罪，並依法加重其
    刑。被告購買贓車本為代步行使之用，而行使變造之車牌乃駕駛該贓車必然之結
    果，被告所犯故買贓物與行使變造特種文書間、行使偽造私文書與行使偽造信用
    卡間，有方法結果之牽連關係，應分別從一重之故買贓物罪、行使偽造信用卡罪
    處斷。被告所犯上開二罪，行為互殊，犯意互異，應予分論併罰。至於公訴人雖
    未就被告於八十九年十月十四日及九十年二月一日、同年六月十三日行使變造特
    種文書之犯行起訴，惟此部分起訴部分有連續犯之裁判上一罪關係，本院自得一
    併審理，併此敘明。又行使偽造信用卡，並不當然須偽造他人私文書，惟當然有
    詐欺性質，不另論詐欺罪，公訴人就此部分，認犯詐欺罪，而未引用九十年六月
    二十日修甲之刑法第二百零一條之一第二項之罪，自有未洽，此部分起訴法條應
    予變更。
四、原審就被告購買贓車部分，適用刑法第三百四十九條第二項、第二百十六條、第
    二百十二條、第三十八條第一項第二款、並審酌被告購贓車並使用變造之車牌，
    影響他人權益非輕，惟念其於原審已坦承犯行等一切情狀，量處有期徒刑八月，
    並以變造之車牌，係被告所有供犯罪之用予以沒收，其認事用法，核無不合，量
    刑亦稱允洽，被告上訴未陳明理由，徒指摘原判決不當、為無理由、應予駁回；
    另原審就被告使用偽造之信用卡部分，據以論罪科刑，固非無見，但未依刑法第
    二百零一條之一第二項論科，自有未洽，被告上訴固無足取，惟原判決此部分既
    有可議，自應連同所定執行刑予以撤銷改判。爰審酌被告使用偽造信用卡，危害
    社會信用卡交易安全甚巨，惟念所得財物不多及其他一切情狀，量處有期徒刑一
    年。又本件為財團法人聯合信用卡處理中心收單之帳單，該款帳單一式二聯，分
    別由客戶及商店存查，為直式印製，業據乙○○於警訊時供承在卷，是其中第一
    聯為客戶存根聯即由被告自行存查，因被告既是冒名刷卡，並無付款之意思，自
    無保存之必要，衡情應已丟棄，應認已滅失不存在，故已無沒收之必要；另第二
    聯簽帳單，業經被告交予上揭特約商店，非被告所有，爰不為沒收之諭知，惟其
    上偽造之「陳仲和」署押一枚，仍應依刑法第二百十九條之規定，宣告沒收之。
    至於偽造信用卡，業經被告交還共犯綽號「老兄仔」之人，且為「老兄仔」所有
    ，但依同法第二百零五條規定，亦應沒收，併此敘明。另依法定其應執行刑，如
    主文末項所示。
五、被告經合法傳喚，無甲當理由不到庭，爰不待其陳述逕行判決。
據上論斷，應依刑事訴訟法第三百六十八條、第三百六十九條第一項前段、第三百六
十四條、第二百九十九條第一項前段、第三百七十一條、第三百條，刑法第二百十六
條、第二百十條、第二百零一條之一第二項、第五十五條、第二百十九條、第二百零
五條、第二十八條、第五十一條第五款、第九款，判決如主文。
本案經檢察官鄭文貴庭執行職務。
中    華    民    國        九十二      年      五      月    二十七    日
     臺灣高等法院高雄分院刑事第八庭
                                  審判長法官  郭雅美
                                        法官  裕斗
                                        法官  江泰章
右甲本證明與原本無異。
故置贓物罪部分不得上訴。
其餘如不服本判決應於收受本判決後十日內向本院提出上訴書狀，其未述上訴理由
者，並得於提起上訴後十日內向本院補提理由書狀（均須按他造當事人之人數附繕本
)「切勿逕送上級法院」。
                                      書記官  郭榮芳
中    華    民    國        九十二      年      五      月    二十九    日
附錄：本判決論罪科刑法條：
刑法第二百零一條之一
意圖供行使之用，而偽造、變造信用卡、金融卡、儲值卡或其他相類作為簽帳、提款
、轉帳或支付工具之電磁紀錄物者，處一年以上七年以下有期徒刑，得併科三萬元以
下罰金。
行使前項偽造、變造之信用卡、金融卡、儲值卡或其他相類作為簽帳、提款、轉帳或
支付工具之電磁紀錄物，或意圖供行使之用，而收受或交付於人者，處五年以下有期
徒刑，得併科三萬元以下罰金。
                                                                      Ｈ


司法院資訊處製作；財團法人民間司法改革基金會備份。
